【裁判字號】    97,易,677
【裁判日期】    971202
【裁判案由】    違反商標法
【裁判全文】
臺灣高雄地方法院刑事判決               97年度易字第677號
公  訴  人  臺灣高雄地方法院檢察署檢察官
被      告  乙○○
選任辯護人  張名賢律師
上列被告因違反商標法案件，經檢察官聲請以簡易判決處刑（96
年度偵字第35892 號），本院認不應以簡易判決處刑，改依通常
程序審理，並判決如下：
    主  文
乙○○無罪。
    理  由
一、聲請意旨略以：被告乙○○明知「神號筆」之商標，係告訴
    人羅銢淯向經濟部智慧財產局申請核准登記，於權利期間民
    國94年10月1 日至104 年9 月30日內，享有將該商標使用於
    鎮邪劍、護身符、山海鎮之商標專用權，未得其授權或同意
    ，不得使用該商標於相同或近似之商品上，竟以每個新臺幣
    （下同）160 元之價格，於96年11月13日，自大陸地區之福
    建省廈門市輸入未經上開商標專用權人同意或授權，而使用
    上開商標之仿冒神號筆山海鎮至高雄港。其後意圖營利，於
    96年11月20日將輸入之15個（應為20個之誤）仿冒神號筆山
    海鎮販賣予不知情之金鼎佛具行（設於高雄縣鳳山市○○路
    73號）負責人吳啟雄，因認被告涉有違反商標法第82條之販
    賣及意圖販賣而輸入仿冒商標商品罪等語。
二、按被告以外之人於審判外之言詞或書面陳述，除法律有規定
    者外，依刑事訴訟法第159 條第1 項之規定，雖不得作為證
    據，但依同法第159 條之5 規定，經當事人於審判程序同意
    作為證據，法院審酌該言詞陳述或書面陳述作成時之情況，
    認為適當者，仍得作為證據，且如當事人、代理人或辯護人
    於法院調查證據時，知有上開不得為證據之情形，而未於言
    詞辯論終結前聲明異議者，視為有前項之同意。而本件關於
    證人吳啟雄、甲○○於警詢中所為之陳述，證人羅銢淯於警
    訊及偵查中之陳述，被告及辯護人於本院行準備程序時，均
    表示同意作為證據（詳本院卷第22頁），且被告及辯護人亦
    未於嗣後本院審理之過程中聲明異議，本院審酌上開陳述作
    成時之情況均屬正常，且與本案相關之待證事實具有關連性
    ，因認上開證據均具有證據能力。
三、按不能證明被告犯罪或其行為不罰者應諭知無罪之判決，刑
    事訴訟法第301 條第1 項定有明文。又所謂行為不罰，除該
    行為具有阻卻違法性之事由，及具有阻卻責任性之事由，而
    由法律明文規定不予處罰外，尚包括行為本身不成立犯罪，
    換言之，法院所確認被告之行為，在實體法上因未有處罰規
    定，而屬不罰行為，亦應為無罪之判決，此有最高法院89年
    度台上字第2373號判決意旨可資參照。而本件聲請意旨認被
    告涉犯商標法第82條之販賣及意圖販賣而輸入仿冒商標商品
    罪，係以被告販賣及意圖販賣而輸入之山海鎮，其上使用告
    訴人羅銢淯註冊取得之「神號筆」商標，而該使用商標之行
    為未取得商標權人即告訴人同意為主要論據，則被告販賣及
    意圖販賣而輸入之山海鎮如未使用上開「神號筆」之商標字
    樣，自應認該販賣及意圖販賣而輸入之行為為法律所不罰，
    而應為被告無罪之判決。
四、訊據被告對於聲請意旨所認告訴人為「神號筆」之商標權人
    ，該商標之專用權利期間、使用範圍，自大陸地區輸入及販
    賣予吳啟雄之事實，均自承在卷（詳本院卷第16頁、第120
    頁至第122 頁），惟辯稱不知「神號筆」係經告訴人註冊取
    得之商標，其未販賣或意圖販賣而輸入仿冒之神號筆山海鎮
    ，且伊輸入及販賣之山海鎮未使用「神號筆」之商標等語。
    經查：
  (一)「神號筆」商標業經告訴人向經濟部智慧財產局申請核准登
    記，權利期間分別自94年10月1 日起至104 年9 月30日止，
    商標權人專有將上開商標使用於鎮邪劍、護身符、山海鎮之
    權，此有商標註冊證附卷可稽（詳高雄縣政府警察局鳳山分
    局高縣鳳警刑移字第0960002494號卷【下稱鳳山分局卷】第
    15頁），且警方確於金鼎佛具行扣得山海鎮14個，此有扣押
    筆錄、扣押物品目錄表各1 份附卷可按（詳鳳山分局卷第9
    頁至第12頁），而該扣得之山海鎮係向被告所購買，亦經證
    人吳啟雄證述在卷（詳鳳山分局卷第5 頁），且證人即告訴
    人羅銢淯亦證稱略以：伊妻子在金鼎佛具店買得仿冒之山海
    鎮等語（詳鳳山分局卷第8 頁），核與被告所承之上開事實
    相符，則告訴人羅銢淯為「神號筆」之商標專用權人，被告
    自大陸地區輸入山海鎮並販賣予吳啟雄之事實，應可認定，
    且上開商標之註冊業經公告，此亦有經濟部智慧財產局商標
    資料檢索1 份附卷可按（詳臺灣嘉義地方法院檢察署97年度
    偵字第731 號卷第34頁反面），被告從事相關買賣，且自承
    前曾向告訴人買受山海鎮（詳本院卷第120 頁），就此商標
    情事自難諉為不知，所辯不知「神號筆」係經告訴人註冊取
    得之商標，尚無可採。
  (二)扣案之山海鎮14個均僅在外包裝盒上印製「諺鴻開運坊」字
    樣，而包裝盒及山海鎮本體上並無印製「神號筆」、「諺鴻
    」之商標字樣（告訴人另為「諺鴻」之商標專用權，詳後移
    送併辦意旨所述），業經本院勘驗在卷，有勘驗筆錄1 份附
    卷可稽（詳本院卷第104 頁），本件之山海鎮及其包裝上既
    無告訴人專用之「神號筆」商標字樣，則聲請意旨指本案被
    告販賣及意圖販賣而輸入者為仿冒「神號筆」商標之山海鎮
    ，自有未合。
五、綜上所述，本件之山海鎮及其包裝上並無「神號筆」之商標
    字樣，且包裝盒上雖有「諺鴻開運坊」之字樣，核僅表示該
    山海鎮係由「諺鴻開運坊」所生產銷售，亦與「諺鴻」所示
    之商標字樣不符，則自難認本件之山海鎮上有「神號筆」或
    「諺鴻」之商標字樣，依上所述，被告之販賣及意圖販賣而
    輸入行為自屬法律所不罰，依上所述，應為被告無罪之諭知
    。
六、臺灣嘉義地方法院檢察署檢察官移送併辦意旨略以：被告乙
    ○○上開輸入之山海鎮除有仿冒之「神號筆」商標外，尚有
    仿冒告訴人羅銢淯享有專用權之「諺鴻」商標，且被告除販
    賣予吳啟雄外，另於96年11月19日起至同年月28日為警查獲
    時止，在所經營之家揚佛具中心販賣及意圖販賣而陳列上開
    仿冒之神號筆、諺鴻山海鎮，因認被告另涉違反商標法第82
    條之販賣及意圖販賣而陳列仿冒商標商品罪嫌，且被告在家
    揚佛具中心所販賣及意圖販賣而陳列之仿冒神號筆、諺鴻山
    海鎮，係與聲請意旨所指之山海鎮一併輸入，在家揚佛具中
    心所販賣及意圖販賣而陳列之行為與聲請意旨所指之販賣行
    為，具有集合犯之實質上一罪關係，為法律上同一案件，應
    為聲請效力所及，移請本院併案審理等語。惟按檢察官就犯
    罪事實一部起訴者，其效力及於全部，固為刑事訴訟法第
    267 條所明定，然法院得就未起訴部分之事實併予審判，必
    須法院就已起訴部分與未起訴部分認定俱屬有罪，且兩部分
    互有實質上或裁判上一罪之不可分關係，始能適用，如法院
    對已起訴部分認定犯罪不能證明，或未予審判，未起訴部分
    既無所附麗，自不得加以判決，否則即有訴外裁判之違法，
    此有最高法院93年度台上字第4814號判決意旨可資參照。而
    本件聲請意旨認所涉違反商標法第82條販賣及意圖販賣而輸
    入仿冒商標商品之行為，如上所述既應為無罪之諭知，上開
    移送併辦意旨所指被告另涉販賣及意圖販賣而陳列仿冒商標
    商品之行為，即與本件起訴即聲請以簡易判決處刑部分不生
    實質上或裁判上一罪之不可分關係，自非起訴效力所及，本
    院當無從併予審究，應退還檢察官另為適法之處理，併此敘
    明。
據上論斷，依刑事訴訟法第452 條、第301 條第1 項，判決如主
文。
本案經檢察官游淑玟到庭執行職務。
中    華    民    國    97    年    12    月    2     日
               刑事第八庭審判長法  官  李璧君
                               法  官  曾鈴
                               法  官  鄭峻明
以上正本證明與原本無異。
如不服本判決應於收受判決後10日內向本院提出上訴書狀，並應
敘述具體理由。其未敘述上訴理由者，應於上訴期間屆滿後20日
內向本院補提理由書(均須按他造當事人之人數附繕本)「切勿逕
送上級法院」。
                                書記官  顏宗貝
中    華    民    國    97    年    12    月    2      日


司法院資訊處製作；財團法人民間司法改革基金會備份。
